【裁判字號】    89,簡上,165
【裁判日期】    890804
【裁判案由】    給付工程款
【裁判全文】
臺灣高雄地方法院民事判決  八十九年度簡上字第一六五號
    上  訴  人  群曜企業股份有限公司
    法定代理人  甲○○
    訴訟代理人  丙○○
    被上訴人    懋慶建設開發股份有限公司
                            設.
    法定代理人  乙○○      住.
右當事人間請求給付工程款事件，上訴人對於中華民國八十九年三月三十日本院高雄
簡易庭八十九年度雄簡字第五六二號第一審判決提起上訴，本院判決如左：
    主      文
上訴駁回。
第二審訴訟費用由上訴人負擔。
    事      實
甲、上訴人方面：
一、聲明：求為判決：
  (一)原判決廢棄。
  (二)被上訴人應給付上訴人新臺幣（下同）二十三萬八千元及自民國八十六年七月一
    日起至清償日止，按年息百分之五計算之利息。
二、陳述：除與原審判決書所載者相同茲予引用外，補稱：
  (一)原審以被上訴人抗辯系爭二十三萬八千元之工程尾款（下稱系爭工程款）因已罹
    於二年時效期間，而為上訴人不利益之判決，惟上訴人曾於八十八年十一月十一
    日以高雄二十一郵局第八○八號存證信函催促被上訴人給付系爭工程款，被上訴
    人嗣於同年十一月十九日以高雄五十支局第七二○號存證信函函覆上訴人，承認
    系爭工程款債務存在。
  (二)時效制度為法律所明定，客觀上推定任何人均應知悉，故對當事人是否知時效進
    行無庸舉證，而民法第一百四十四條第二項亦規定不得以不知時效請求返還已為
    之給付，又被上訴人於原審審理中提出時效抗辯，今卻謂上訴人應就知悉時效進
    行負舉證責任，顯屬不可思議且違訴訟法上誠信原則。
  (三)對被上訴人抗辯所為之陳述：
    1.本案機械式停車設備工程（下稱本案工程）於八十五年十二月三十一日完工並
      經被上訴人驗收，被上訴人應於八十六年一月一日給付百分之十工程款四十七
      萬六千元，雖被上訴人已於八十六年二月給付程款二十三萬八千元，尚餘系爭
      工程款未付，而該系爭工程款應於八十六年六月三十日前付清。
    2.上訴人自八十六年一月一日起至同年十二月三十一日保固機械停車位一年，被
      上訴人主張上訴人避不見面，與事實不符，更何況被上訴人積欠系爭工程款，
      機械停車設備復為上訴人定期保養中，上訴人豈能避不見面？且上訴人訴訟代
      理人及工地主任李恭銘至八十六年十二月三十一日保固期滿前均曾向被上訴人
      之總經理黃明祥催促給付系爭工程款，此亦為被上訴人所明知，否則上訴人豈
      會繼續保固之理？故系爭工程款並未罹於時效。
    3.本案工程之瑕疵業經被上訴人於八十六年二月二十八日補正完畢，惟被上訴人
      仍拒付系爭工程款，雖上訴人就系爭工程款前曾多次向被上訴人請求，惟至八
      十八年十二月十日方聲請支付命令。
三、證據：除援用原審之立證方法外，復提出高雄五十支郵局第七二○號存證信函、
    保固書及定期保養檢查表各一份為證。
乙、被上訴人方面：
一、聲明：求為判決如主文所示。
二、陳述：除與原審判決書所載者相同茲予引用外，補稱：
  (一)被上訴人於八十八年十一月十九日所寄發之高雄五十支郵局第七二○號存證信函
    ，係主張上訴人就本案工程之施工品質有瑕疵，要求上訴人切結保證安全無慮，
    並就每個停車位投保二百萬元之保險，及要求上訴人賠償被上訴人已付工程款四
    百七十三萬六千元之損失，惟上訴人卻避而不見，被上訴人因而拒付系爭工程款
    ，被上訴人於前開存證信函並無承認系爭工程款債務存在，系爭工程款請求權已
    因時效消滅。
  (二)依據本案工程合約之約定，被上訴人須於八十五年十二月三十一日給付工程尾款
    四十七萬六千元，上訴人於八十六年二月二十八日請求給付前開尾款，然因本案
    工程有瑕疵，住戶不敢使用，故被上訴人僅付二十三萬八千元之部分尾款，另系
    爭工程款則未給付。
  (二)縱認被上訴人前開答覆函已發生承認系爭工程款債務存在之效果，惟關於被上訴
    人是否有「明知時效完成之事實而仍為承認之行為」之點，仍應由上訴人負舉證
    責任。況縱上訴人對系爭工程款之請求權仍然存在，惟上訴人所交付之本案工程
    於驗收期間，即發生鏈條斷裂，致整個上層機台跨下來，壓倒中層機台之事故，
    幸好當時未停放車輛，而未造成人員車輛之損害，故上訴人請求被上訴人給付工
    程尾款四十七萬六千元時，被上訴人僅同意給付二十三萬八千元，其餘部分即系
    爭工程款，則要求上訴人修復到安全無慮，且需依原先承攬時之約定至法院公證
    保險後，方再支付，而上訴人亦表同意，詎上訴人迄今仍無法提出已修復到安全
    無虞之證明，亦拒會同被上訴人向法院辦理保險公證，因此，被上訴人自得拒絕
    給付系爭工程款。
三、證據：除援用原審之立證方法外，復提出高雄五十支郵局第七二○號存證信函一
    份、照片六幀、請款確認單一紙、統一發票一紙、車位平面圖一紙、轉帳傳票一
    紙及產品責任保險單一份為證。
    理      由
一、按訴之追加，於減縮應受判決事項之聲明方面，並無需他造同意即得為之，為民
    事訴訟法第四百四十六條、第二百五十五條第一項第三款所明文。查上訴人於原
    審原起訴主張被上訴人應給付二十三萬八千元及自八十六年一月一日起至清償日
    止，按年息百分之五計算之遲延利息，嗣於本院審理中減縮訴之聲明為被上訴人
    應給付二十三萬八千元及自八十六年七月一日起至清償日止，按年息百分之五計
    算之利息，依上開規定，自無需被上訴人同意，應准許之。
二、本件上訴人起訴主張：兩造前於八十四年九月二十日簽訂工程合約，由上訴人承
    攬被上訴人位於高雄市○○區○○路九十三號之皇后套房機械式停車設備工程，
    兩造約定本案工程之總工程款為四百七十六萬元，並依工程進度給付分期工程款
    項，本案工程經於八十五年十二月三十一日完工，並經被上訴人驗收，然被上訴
    人並未依本案工程合約第六條之約定，給付剩餘百分之十工程尾款即四十七萬六
    千元，僅給付二十三萬八千元，尚積欠二十三萬八千元之系爭工程款未付，迭經
    催討均未獲置理，為此，爰本於兩造間承攬契約之法律關係提起本訴等語。
三、被上訴人則以：依據本案工程合約之約定，被上訴人雖須於八十五年十二月三十
    一日給付工程尾款四十七萬六千元，然因上訴人所承攬之本案工程有瑕疵，故被
    上訴人僅付部分尾款二十三萬八千元，而拒絕系爭工程款之給付。再自八十五年
    十二月三十一日上訴人即得請求系爭工程款，惟上訴人遲至八十八年十二月十日
    方聲請本院核發支付命令，已逾民法第一百二十七條第七款所規定之二年時效期
    間，被上訴人自得主張時效消滅而拒絕上訴人之請求，雖被上訴人曾於八十八年
    十一月十九日寄發高雄五十支郵局第七二○號存證信函回覆上訴人，然被上訴人
    於該存證信函係主張本案工程施工品質有瑕疵，要求上訴人切結保證安全無慮，
    並為每個停車位投保二百萬元之保險，及要求上訴人賠償已付工程款四百七十三
    萬六千元之損失，並非對於時效完成後所為之承認。況縱認上訴人就系爭工程款
    之請求權仍然存在，惟因本案工程有瑕疵，而被上訴人迄今仍無法提出安全無虞
    之證明，亦拒會同被上訴人向法院辦理保險公證，故被上訴人自得拒絕付款等語
    ，資為抗辯。
四、查兩造於八十四年九月二十日簽訂本案工程承攬契約，約定本案工程之總工程款
    為四百七十六萬元，並依工程進度給付分期工程款項，本案工程嗣於八十五年十
    二月三十一日完工，並經被上訴人驗收，然被上訴人並未依約給付剩餘百分之十
    工程尾款四十七萬六千元，僅給付二十三萬八千元，尚積欠二十三萬八千元之系
    爭工程款未為給付之事實，業據上訴人提出工程合約、停車設備完工驗收證明及
    高雄二十一支郵局第八○八號存證信函各一份為證，並為被上訴人所不爭執，而
    堪信為真實。惟被上訴人對於拒絕給付系爭工程款，因執前開情詞置辯，是本案
    之爭點乃在系爭工程款之報酬請求權是否已完成時效期間而消滅？如有，被上訴
    人是否於時效完成後曾對上訴人為承認之表示，而發生拋棄時效利益之效力？茲
    就本院意見分述如下：
  (一)按承攬人之報酬請求權，因二年間不行使而消滅；又消滅時效，自請求權可行使
    時起算，民法第一百二十七條第七款、第一百二十八條分別定有明文。如前已述
    ，本案工程既係於八十五年十二月三十一日經兩造驗收合格，依據本案工程合約
    第六條約定，上訴人之報酬請求權即於八十五年十二月三十一日發生，惟上訴人
    遲至八十八年十二月十日方就系爭工程款聲請本院核發支付命令，因被上訴人對
    該支付命令異議而視為起訴（即本案訴訟）等情，有上訴人之民事支付命令聲請
    狀及被上訴人之異議狀在卷可憑，是參諸前開規定，上訴人提起本件訴訟顯已罹
    於兩年之時效期間。
  (二)次按消滅時效固因承認而告中斷，為民法第一百二十九條第一項第二款所規定，
    惟所謂「承認」乃債務人向請求權人表示是認其請求權存在之觀念通知（參最高
    法院六十一年度台上字第六一五號判例意旨參照）。查本件上訴人雖於系爭報酬
    請求權時效完成後，於八十八年十一月十九日以高雄五十支局第七二○號存證信
    函函覆上訴人，固據上訴人提出前開存證信函可證，惟該存證信函乃載「‧‧‧
    有關貴公司承作皇后套房機械停車位設備工程尾款二十三萬八千元，於交屋使用
    停車位時，上層機械車位因損壞掉落下來，安全性有問題，致使客戶不敢停放車
    輛，本公司曾以電話通知貴公司能到法院切結保證其安全無慮，其每個車位投保
    新臺幣二百萬元，但貴公司避不見面，且從未發出保固書及必要之維護工作，致
    使所有機械車位皆未使用，形同廢物，造成本公司相當大損失（包括已付與貴公
    司工程款四百七十三萬六千元及短收停車位租金收入七萬四千元）此部分之損失
    應由貴公司賠償」等語，是依該存證信函所載被上訴人係請求上訴人負瑕疵修補
    及損害賠償責任，並無承認上訴人之系爭工程款之報酬債權存在抑或拋棄時效利
    益的默示意思，文義至明。故上訴人以此存證信函之內容主張被上訴人承認系爭
    工程款而已拋棄時效利益，尚非可採。
五、按時效完成後，債務人得拒絕給付，民法第一百四十四條定有明文。上訴人就系
    爭工程款之報酬請求權，已於八十七年十二月三十一日因時效屆滿而消滅，已如
    前述，則被上訴人為時效完成之抗辯，依法得拒絕給付。從而，上訴人依據承攬
    關係訴請被上訴人給付承攬報酬即系爭工程款二十三萬八千元及自八十六年七月
    一日起至清償日止，按年息百分之五計算之法定遲延利息，為無理由，應予駁回
    。原審為上訴人敗訴之判決，並無不當。上訴意旨指摘原判決不當，求予廢棄改
    判，為無理由，應予駁回。
六、本件事證已臻明確，故兩造對本案工程是否有瑕疵所為之攻擊防禦方法，因與判
    決之結果不生影響，爰不一一論述，附此敘明。
七、據上論結，本件上訴為無理由，依民事訴訟法第四百三十六條之一第三項、第四
    百四十九條第一項、第七十八條，判決如主文。
中      華      民      國    八十九    年      八      月      四      日
                              臺灣高雄地方法院民事第一庭
~B審判長法官  鄭月霞
~B法      官  楊國祥
~B法      官  張維君
右為正本係照原本作成。
本判決不得上訴。
中      華      民      國    八十九    年      八      月      四      日
~B法院書記官  梁瑜玲


司法院資訊處製作；財團法人民間司法改革基金會備份。
